【裁判字號】    92,易,77
【裁判日期】    920729
【裁判案由】    竊盜
【裁判全文】
臺灣苗栗地方法院刑事判決                            九十二年度易字第七七號
    公  訴  人  臺灣苗栗地方法院檢察署檢察官
    被      告  乙○○
右列被告因竊盜案件，經檢察官提起公訴（九十一年度偵字第二八六六號），本院判
決如左：
    主  文
乙○○竊盜，處有期徒刑肆月，如易科罰金以參佰元折算壹日。
    事  實
一、緣甲○○積欠乙○○債務，又須清償案外人邱文煌之裝潢費用，乃向邱燈樹借得
    以苑裡鎮農會為付款人，面額同為新台幣（下同）一萬二千元之支票二張（支票
    號碼ＦＡ0000000號、到期日九十一年四月十日一張；支票號碼ＦＡ00
    00000號、到期日為九十一年四月二十日一張）。迄九十一年二月上旬某日
    ，乙○○應甲○○之邀，至其位於苗栗縣苑裡鎮福田里十鄰福田一九四號住處，
    經由雙方結算債務金額後，由甲○○交付乙○○上開支票號碼ＦＡ000000
    0號之支票一張。茲因甲○○交付該支票時，將另一張支票號碼ＦＡ00000
00號之支票隨手放置於其臥室書桌之上，為乙○○所發現，乙○○竟意圖為自
    己不法之所有，利用與甲○○在客廳交談之時機，藉口至甲○○臥室斟酒，徒手
    竊取該另張支票而將之據為己有。嗣於乙○○離去後，因甲○○欲致電邱文煌來
    取另一張支票而回到臥室，始發現該支票遺失，乃即致電邱文煌表示該支票因已
    遺失而改期；同時致電向乙○○查詢，惟因乙○○之電話已關機而連絡無著。迄
    數日後，甲○○連絡上乙○○，乃向乙○○詢問該支票之下落，乙○○亦佯允將
    予檢視有無夾帶之情形，惟嗣後即無回音。甲○○不得已，乃將該失竊支票掛失
    止付，孰料乙○○嗣後將其合法取得之支票先行清償支付其自己對他人之債務後
    ，竟將該竊取得手之支票另交付不知情之林春貴（乙○○之妻），供以支付林春
    貴對國泰人壽股份公司應繳納之保險費。嗣因國泰人壽股份有限公司屆期提示請
    求付款，而未獲兌現，乃經警循線查悉上情。
二、案經苗栗縣警察局通霄分局報請臺灣苗栗地方法院檢察署檢察官偵查起訴。
    理  由
一、訊據被告乙○○就其取得ＦＡ0000000號之支票後轉交予林春貴以支付保
    險費之事實不諱，惟矢口否認有何竊盜犯行，辯稱：當時被害人甲○○欠伊二萬
    元，以ＦＡ0000000號支票抵償，伊未清點隨即將該支票夾入身分證之封
    套內帶回家中，並放在抽屜內。嗣因與其妻林春貴吵架，抽屜之鑰匙被林春貴帶
    走，伊自己則又去台南工作，所以一直未發現另還夾帶一張支票。直至九十一年
    二月二十日左右，伊打開抽屜始發現有二張支票。其中一張支票伊於九十一年三
    月五日交付國泰人壽股份公司，供以支付林春貴之保險費；另一張同面額支票則
    因被害人還欠伊三千五百元，所以想等支票兌現後，扣抵該欠款，再將餘額還給
    被害人，而於嗣後另行支付其對外積欠之酒帳而予以使用。故該支票之取得是因
    被害人於交付時自行夾帶，伊未竊盜云云。
（一）經查，本件被害人甲○○為支付邱文煌之裝潢費用及清償對被告之借款，而於
      九十一年二月初某日，向邱燈樹借得面額均為一萬二千元之支票二張後，先約
      由被告至其家中取票。在交付被告支票前，雙方並曾就彼此債務予以結算。當
      時被害人家中除被告外，並無他人在現場，而失竊之支票係放置於臥室書桌上
      ，除被告曾因斟酒而單獨進入外，亦別無他人出入。嗣於被告離開後未逾半小
      時，被害人另打電話找邱文煌前來取票時，即發現另一張支票已不見，乃即另
      以電話告知邱文煌該支票已遺失，暫時不要來取票。同時並即以電話追詢被告
      無著。於數日後連絡上被告時，被告則表示會去找找看，惟事後即渺無音訊。
      被害人不得已乃詢問邱燈樹應如何處理，邱表示沒關係，迄到期日時再掛失止
      付等情，業據被害人甲○○及證人邱文煌、邱燈樹等人於警訊、偵查中供證在
      卷，質諸被告亦不否認。
（二） 次查，被害人於交付ＦＡ0000000號支票予被告時，被告係將該支票
       折疊成一小張而放入身份證封套內，惟嗣後在被告離開前，被害人又曾自被
       告處索回該紙支票登載支票號碼、發票日及金額後再交予被告收執一節，亦
       據被害人於偵審中指述綦詳，且有被害人登載其應支付款項之紙張影本附卷
       可佐，被告對此亦於審理中供證無訛。
（三） 綜合上述，當日失竊之現場除被告外，別無他人出入，而被害人發現失竊之
       時間距被告離開之時間又甚短，事後該支票又確係由被告所使用，是該支票
       確係由被告於該日取去一節，堪可確認。而被害人當日固曾主動交付被告支
       票一張，且據被告折疊後放入身分證封套內，旋又經被害人取回登錄支票號
       碼，則衡酌支票之紙張厚度及支票自支票本撕下後均呈張張獨立之情形，經
       上開交付、折疊、展開、抄錄、復折疊等接續動作，若真為「夾帶」，衡情
       豈有經二人之手，且經抄錄，竟仍未經發現之理？是被告之取得上開系爭支
       票，顯非出於「夾帶」，而係基於竊盜之故意甚明。況被告所辯各節，衡諸
       ：被告明知被害人對該支票之下落已有所追詢，則被告既自認於九十一年
       二月二十日即已發現「夾帶」另一張支票，依常情被告即應於該日迅速告知
       被害人支票已尋獲之情形，始合正理。然被告竟自始未曾告知被害人該支票
       已尋獲之事實，竟於九十一年三月間逕將系爭支票用以支付保險費，嗣後又
       將合法取得之另一張支票交付他人清償自己之欠款，其有不法將該支票據為
       已用之意圖甚明。縱被告主觀上認為與被害人間尚有三千五百元之債務未
       清，而不願主動返還支票，亦應於告知己發現該支票後，再與被害人間重為
       交涉，然迄本件承辦員警通知其於同年四月二十八日到場接受調查時，距其
       支票交付國泰人壽股份公司之日已近逾二個月，乃被告既未告知被害人上情
       ，亦未與被害人間就雙方有何未了債務進行任何協商，更未將抵扣三千五百
       元之餘額返還予被害人，從而其辯稱「被害人欠伊三千五百元，所以想等支
       票兌現後，扣抵該欠款，再將餘額還給被害人」云云，即與客觀事實與結果
       均有所不符；況被害人與被告之債務額，於被害人交付一萬二千元之支票前
       ，業就三千五百元之債務有所結算，且經結算後被告對被害人支付一萬二千
       元之支票一張，當時已無異議一節，復據被害人及被告於偵查中陳稱在卷，
       是被告既明知被害人所交付之支票僅為一張，其擅自不告而取另一張支票據
       為已用，即屬竊盜行為，上開所辯「夾帶」或「債務未清」云云，均屬卸責
       之詞，並無足採。從而，本件事證明確，其犯行洵堪認定。
二、核被告所為，係犯刑法第三百二十條第一項之竊盜罪。爰審酌本件犯罪所得之支
    票金額非高，且該支票因已掛失止付，故被害人所受之損害尚不大，被告與被害
    人間之關係又本為友人，對被告之行為並無嚴予追究之意及本件犯罪之動機、目
    的、手段、犯罪後矢口否認犯行，並無悛悔之意等一切情狀，量處如主文所示之
    刑，並同時諭知易科罰金之折算標準，以示懲儆。
三、據上論斷，應依刑事訴訟法第二百九十九條第一項前段，刑法第三百二十條第一
    項、第四十一條第一項前段，罰金罰鍰提高標準條例第一條前段、第二條，判決
    如主文。
中      華      民      國    九十二    年      七      月    二十九    日
                                        臺灣苗栗地方法院刑事第一庭
                                            法    官    楊  台  清
右正本證明與原本無異。
如不服本判決，應於送達後十日內向本院提出上訴狀(須附繕本)，上訴於台灣高等
法院台中分院。
                                            書 記 官    李  達  成
中      華      民      國    九十二    年      七      月    二十九    日
附錄論罪科刑法條
刑法第三百二十條第一項
  意圖為自己或第三人不法之所有，而竊取他人之動產者，為竊盜罪，處五年以下有
  期徒刑、拘役或五百元以下罰金。


司法院資訊處製作；財團法人民間司法改革基金會備份。
